臺灣新北地方法院民事判決
110年度訴字第1179號
原      告  中國信託商業銀行股份有限公司

法定代理人  利明献  
訴訟代理人  楊瓔鈺  
被      告  奧斯卡金像獎有限公司


兼
法定代理人  何承宗  

            趙美齡  
            何秀蓉（何蔡素玉之繼承人）    


            何尹文（何蔡素玉之繼承人）    


上列當事人間請求返還消費借貸款事件，經本院於民國110年12
月9日言詞辯論終結，判決如下：
    主  文
被告何秀蓉、何尹文應於繼承被繼承人何蔡素玉之遺產範圍内與
被告奥斯卡金像獎有限公司、何承宗、趙美齡連帶給付原告壹佰
伍拾陸萬捌仟玖佰壹拾貳元，及自民國一百零六年二月二十二日
起至清償日止，按年息百分之十二點八八計算之利息，暨自一百
零六年三月二十三日起至清償日止，其逾期在六個月以內部分，
按上開利率百分之十，逾期在六個月以上者，按上開利率百分之
二十計付違約金。
訴訟費用由被告何秀蓉、何尹文於繼承被繼承人何蔡素玉之遺產
範圍內與被告奧斯卡金像獎有限公司、何承宗、趙美齡連帶負擔
。 
    事實及理由
壹、程序方面
一、按因合併而消滅之公司，其權利義務，應由合併後存續或另
    立之公司承受，公司法第319條準用同法第75條定有明文。
    本件原債權人花蓮區中小企業銀行（下稱花蓮區中小企銀）
    於民國96年9月8日與原告合併，依銀行法第58條、第62條之
    4 及金融機構合併法第5條、第16條、第18條規定，由原告
    為合併後之存續銀行，依法概括承受花蓮區中小企銀相關業
    務及一切權利義務等節，有行政院金融監督管理委員會96年
    7月26日金管銀（六）字第09600285840 號函1 紙在卷足佐
    （本院卷一第21頁）。是花蓮區中小企銀之一切債權債務既
    均由原告概括承受，合先敘明。
二、言詞辯論期日，當事人之一造不到場者，得依到場當事人之
    聲請，由其一造辯論而為判決，民事訴訟法第385條第1項前
    段定有明文。本件被告奧斯卡金像獎有限公司（下稱奧斯卡
    金像獎公司）、何承宗、何尹文經合法通知，未於最後言詞
    辯論期日到場，且核無同法第386條所列各款情形，爰依原
    告之聲請及上開規定，由其一造辯論而為判決。
貳、實體方面
一、原告主張：
  ㈠被告奧斯卡金像獎公司於93年7月29日邀同被告何承宗、趙美
    齡、被告何承宗、何秀蓉、何尹文之被繼承人何蔡素玉為連
    帶保證人，向花蓮區中小企銀借款新臺幣（下同）3,000,00
    0元，雙方約定借款期間為93年7月30日起至98年7月30日止
    ，並按年息12.88%計付利息，並依年金法按月攤還本息，且
    約定遲延給付時，除依上開利率計息外，其逾期在六個月以
    内部份，依上開利率10%，超過六個月以上者，就超過部份
    ，按上開利率20%計付違約金。
　㈡然被告奥斯卡金像獎公司於95年10月30日繳付第27期本息後
    ，本應於95年11月30日再繳付第28期本息，卻違約未繳，經
    原告催討，在99年至106年陸續還款共計2,818,330元，經計
    算後，上開還款可抵繳本金1,431,088元及至106年2月21日
    止之利息，是被告等人尚積欠原告本金1,568,912元及自106
    年2月22日起之利息、違約金。又上開借款已到期，依法被
    告何承宗、趙美齡及連帶保證人何蔡素玉應負連帶清償全部
    債務之責任。
　㈢另上開借款契約之連帶保證人何蔡素玉於109年3月20日死亡
    ，經查其繼承人有被告何承宗、何秀蓉、何尹文三人，又查
    被告何承宗、何秀蓉、何尹文均未聲明拋棄繼承，是除被告
    何承宗為本件借款契約之連帶保證人外，被告何秀蓉、何尹
    文應於繼承被繼承人何蔡素玉之遺產範圍內，與被告奧斯卡
    金像獎有限公司、何承宗、趙美齡負連帶清償之責。
　㈣原告於96年9月8日與花蓮區中小企銀合併，並概括承受債權
    人花蓮區中小企業銀行資產及負債。為此，原告依消費借貸
    及連帶保證之法律關係為請求。並聲明：被告何秀蓉、何尹
    文應於繼承被繼承人何蔡素玉之遺產範圍内與被告奥斯卡金
    像獎公司、何承宗、趙美齡連帶給付原告1,568,912元，及
    自106年2月22日起至清償日止，按年息百分之12.88計算之
    利息，暨自106年3月23日起至清償日止，其逾期在六個月以
    內部分，按上開利率百分之十，逾期在六個月以上者，就超
    過部份，按上開利率百分之二十計付違約金；訴訟費用由被
    告連帶負擔。
二、被告方面：
  ㈠被告何秀蓉抗辯：
　  被告何秀蓉並未繼承被繼承人何蔡素玉之遺產。又被告何秀
    蓉於77年結婚後即離開娘家，很多事情並不清楚，原告未曾
    為催告或請求，縱有催告或請求等情事，被繼承人何蔡素玉
    亦未曾收受通知，縱有通知，原告亦未曾於6個月内起訴請
    求，時效視為未中斷，是本件系爭債權已逾15年，罹於時效
    而消滅，被告何秀蓉自得拒絕為給付。併聲明：原告之訴駁
    回；訴訟費用由原告負擔。
　㈡被告趙美齡則對於原告本件請求之本金及利息均不爭執。
　㈢被告奧斯卡金像獎公司、何承宗、何尹文已於相當時期受合
    法送達通知，未於言詞辯論期日到場，亦未提出書狀作何聲
    明或陳述。㈡
　三、本院之判斷：
  ㈠查原告主張被告奧斯卡金像獎公司邀同被告何承宗、趙美齡
    及何蔡素玉為連帶保證人向花蓮區中小企銀為上開借款，然
    屆期並未全數償還，尚有1,568,912元及利息、違約金未能
    清償，又原告與花蓮區中小企銀合併，且為存續銀行等事實
    ，業據提出金管會核准合併函、花蓮區中小企銀借款契約暨
    授信約定書、放款帳戶還款交易明細、被告奧斯卡金像獎公
    司變更登記表、被告何承宗之戶籍謄本各1份為證。又被告
    何秀蓉、趙美齡就原告主張此部分之事實不爭執，另被告奧
    斯卡金像獎公司、何承宗、何尹文對於原告主張之上開事實
    ，已於相當時期受合法之通知，於言詞辯論期日未到場，亦
    未提出準備書狀就上開事實為爭執，是本院依上開證據資料
    ，足認原告主張被告奧斯卡金像獎公司邀同被告何承宗、趙
    美齡及何蔡素玉為連帶保證人向花蓮區中小企銀為上開借款
    ，原告與花蓮區中小企銀合併後為存續銀行之事實，堪信為
    真實。
　㈡按消費借貸之借用人應於約定期限內，返還與借用物種類品
    質、數量相同之物；給付有確定期限者，債務人自期限屆滿
    時起，負遲延責任；遲延之債務，以支付金錢為標的者，債
    權人得請求依法定利率計算之遲延利息，但約定利率較高者
    ，仍從其約定利率；當事人得約定債務人於債務不履行時，
    應支付違約金，民法第478條前段、第229條第1項、第233條
    第1項、第250條第1項分別定有明文。次按保證債務之所謂
    連帶，係指保證人與主債務人負同一債務，對於債權人各負
    全部給付之責任者而言（最高法院45年台上字第1426號判決
    意旨參照）。再按繼承，因被繼承人死亡而開始；繼承人自
    繼承開始時，除本法另有規定外，承受被繼承人財產上之一
    切權利、義務；繼承人對於被繼承人之債務，以因繼承所得
    遺產為限，負連帶清償責任，民法第1147條、第1148條第1
    項前段、第1153條第1項並有明定。
　㈢經查，被告奧斯卡金像獎公司邀同被告何承宗、趙美齡、何
    蔡素玉為連帶保證人為本件借款，又被告奧斯卡金像獎公司
    未依約按期清償借款，又原告前業持本院96年度票字第808
    號本票裁定為執行名義，陸續聲請對告何承宗之繼續性債權
    及被告趙美齡所有之不動產為強制執行，已有部分受償，被
    告等人尚積欠原告如訴之聲明所示之借款本金、利息、違約
    金等情，亦經原告提出臺灣臺北地方法院106年5月24日北院
    隆105司執亥字第79675號債權憑證及該執行事件之分配表各
    1份為據，堪認經計算後，被告奧斯卡金像獎公司尚有1,568
    ,912元及自106年2月22日起之利息尚未清償。又被告何承宗
    、趙美齡及何蔡素玉於借款契約暨授信約定書上簽名蓋章，
    同意為本件借款之連帶保證人，自應與被告奧斯卡金像獎公
    司就上列已到期尚未清償之借款本金債務、利息、違約金，
    負連帶給付之責。
　㈣被繼承人何蔡素玉為上開借款債務之連帶保證人，然於109年
    3月20日死亡（本院卷一第45頁），其繼承人即被告何承宗
    、何秀蓉、何尹文並未拋棄繼承之事實，有臺灣臺北地方法
    院110年7月20日函為證（本院卷一第103頁），則被告何秀
    蓉抗辯稱其並未繼承被繼承人何蔡素玉之財產等語，應係指
    其實際上並未因繼承而獲取何蔡素玉任何積極財產之意，然
    揆諸前開規定，被告何秀蓉既為何蔡素玉之繼承人，且未聲
    明拋棄繼承，自應於繼承所得遺產範圍內就被繼承人何蔡素
    玉之債務負清償責任。又依民法第1148條第2項規定「繼承
    人對於被繼承人之債務，以因繼承所得遺產為限，負清償責
    任」，亦即被告何秀蓉、何尹文對於被繼承人何蔡素玉之債
    務，均以因繼承所得遺產為限，始負清償責任，是被告何秀
    蓉、何尹文雖繼承何蔡素玉之債務，然其等之清償責任有其
    範圍，被繼承人何蔡素玉是否有遺產、遺產範圍為何，或被
    告何秀蓉、何尹文實際繼承之遺產為何，均屬嗣後清償範圍
    或債權人之執行範圍問題，倘被告何秀蓉、何尹文未自被繼
    承人何蔡素玉繼承任何遺產，原告自無從對繼承人即被告何
    秀蓉、何尹文為強制執行，是被告何秀蓉此部分之抗辯容有
    誤會，並非可採。
  ㈤被告何秀蓉另抗辯原告之請求權已罹於15年之時效等語，然
    查，上開約定借款之期間為93年7月30日至98年7月30日止，
    是原告依約定於借款期限屆至後向被告等人請求清償借款，
    則原告主張其請求權時效自98年7月30日借款期限屆至後起
    算，即屬可採。原告係於110年4月26日向本院提起本件訴訟
    ，其請求權並未罹於15年時效，被告何秀蓉抗辯稱原告之請
    求權已罹於時效等語即非可採。至被告何秀蓉另抗辯稱其於
    77年結婚後即離開娘家，對於被繼承人何蔡素玉之債務狀況
    並不清楚等語，然被告何秀蓉於本院審理時對於原告已提出
    之上開借款契約、放款帳戶還款交易明細等文書之真正已不
    爭執（本院卷二第54頁），而依原告所提證據資料足認被告
    何秀蓉之被繼承人何蔡素玉確實擔任被告奧斯卡金像獎公司
    借款之連帶保證人，且上開借款屆期仍未全數清償，則被告
    何秀蓉既為何蔡素玉之繼承人，依法即應於繼承之遺產範圍
    內與被告奧斯卡金像獎公司、何承宗及趙美齡負連帶清償之
    責。
四、綜上所述，原告依民法消費借貸、連帶保證及繼承之法律關
    係，請求被告何秀蓉、何尹文應於被繼承人何蔡素玉之遺產
    範圍內，與被告奧斯卡金像獎公司、何承宗、趙美齡連帶給
    付如主文第一項所示之本金、利息及違約金，為有理由，應
    予准許。至原告起訴時，雖以被告何承宗亦為何蔡素玉之繼
    承人，而誤將聲明載為「被告『何承宗』應於被繼承人何蔡素
    玉之遺產範圍內，與被告奧斯卡金像獎公司、『何承宗』、趙
    美齡連帶給付」，然被告何承宗既為上開借款契約之連帶保
    證人，縱嗣後為何蔡素玉之繼承人，仍不免其連帶保證之責
    ，是原告上開聲明容有誤載，本院逕更正後判決如主文第一
    項所示，附此敘明。
五、訴訟費用負擔之依據：民事訴訟法第78條、第85條第2項。
中　　華　　民　　國　　110 　年　　12　　月　　23　　日
                  民事第五庭  法　官　曹惠玲
以上正本係照原本作成。　　　　　　　　　
如對本判決上訴，須於判決送達後20日內向本院提出上訴狀。如
委任律師提起上訴者，應一併繳納上訴審裁判費。
中　　華　　民　　國　　110 　年　　12　　月　　23　　日
                              書記官  涂菀君